最　高　行　政　法　院　判　決　　　　　　　　　九十一年度判字第一四五二號
　　再 審原 告　甲○○
　　再 審被 告　國立海洋大學
　　代　表　人　吳建國
　　訴訟代理人　藍瀛芳　律師
右當事人間因有關考試事件，再審原告對本院中華民國八十八年十一月十一日八十八
年度判字第三八五八號判決提起再審之訴。本院判決如左：
　　主  文
再審之訴駁回。
再審訴訟費用由再審原告負擔。
　　事  實
緣再審原告參加國立台灣海洋大學（以下簡稱海洋大學）八十七學年度航運管理學系
研究所（以下簡稱航管所）海運組博士班在職進修研究生招生考試，經該校以成績通
知單通知再審原告未錄取，再審原告不服，提起訴願、再訴願，遞遭決定駁回，遂提
起行政訴訟，經本院以八十八年度判字第三八五八號判決（以下簡稱原判決）駁回其
訴。再審原告不服，主張原判決有行政訴訟法第二百七十三條第一項第九款（即修正
前行政訴訟法第二十八條第七款）為判決基礎之證物係偽造或變造之再審事由，提起
再審之訴。茲摘兩造訴辯意旨於次：
再審原告起訴意旨及補充理由略謂：一、再審被告招考八十七年度航運管理研究所博
士班招生考試，依再審被告提出之相關文件，揭示其「錄取程序」分述如后：(一)依八
十七年再審被告招生簡章第十條(二)規定：「報考一般生、在職生之最低錄取標準由本
校招生委員會分別訂定之，各考生之考試總成績須達各系所之錄取標準，然後再按考
試成績總分高低順序依次錄取。若考生成績未達錄取標準，雖有名額，亦不予錄取」
。(二)次依八十七年十月三十日海大陳教育部函之附件(二)三稱：「為維持或提高原設系
所標準而採不足額錄取，甚或全部不予錄取是系所之權利，別人無權干。」(三)再審
被告校長吳建國先生亦多次向媒體與再審原告表示，航管系所博士班在職生能否錄取
二名，取決於航管系所訐委員會決定，校方招生委員會遵重「航管系所」評委員之決
議。(四)前述事實對證如下，再審原告於八十七年七月十六日向再審被告提出陳情書，
校方隨即將陳情書擲回「航管系所」博士班評委員招開會議討論錄取名額，前述航管
系所委員會為「會議制」，應由系所投票決議為準，並非得由「航管系所」主住陳義
勝教授一人獨決，訂定以沒有依據的判斷基準之錄取標準。綜論：再審被告於前述函
內稱：「錄取是系所權利，別人無權干」，所謂「別人」一詞，必然包含校方招生
委員會。校方招生委員會係由各系所主任或代表組成十二名出席委員，在會場中除非
事關本系所問題外，對其他系所之決議，均予遵重通過不予干預。八十七年七月七日
與七月二十三日兩次海大校方招生委員會，前航管系所主任陳義勝教授分別以航管系
所有錄取在職生一人之共識假象，讓與會委會誤信以為真，誤導再審被告招生委員會
做成最低錄取標準為七十七分，得逞錄取在職生一人之目的，排除考生被錄取機會，
事實本案八十七年招生簡章與航管系所兩次博士班招生委員，均未有決議改變錄取在
職生乙名。二、再審被告前航管系所主任陳義勝教授「偽造文書」「逾權」「濫權」
違法事實分述如下．．．(一)「偽造文書」違法部份：1.依鈞院八十七年十一月十五日
判決書理由部份第頁揭示：「惟依該系所於八十七年七月二十二日召開會議之記
錄，內載出席人林光老師稱：本次錄取作業已授權主住（即陳義勝）於放榜會議（即
七月七日決定錄取標準會議）時作決定；曾國雄老師亦稱：確有同意授權由主任決定
之說，其餘出席人陳火山、王旭堂、梁金樹各老師發言亦均未否認，則陳義勝於再審
被告之招生委員會開會決定錄取標準時稱航管系所已有錄取在職生一人之共識，尚難
指為誤導」。2.惟依據事實，曾國雄教授否認在八十七年七月二十二日航管系所會議
過程中有「同意授權由主任決定」說詞，同時陳山火教授、王旭堂教授等亦否認有「
發言均未否認」之說。因此再審被告如有前述錯誤不實之會議紀錄，則明顯屬偽造文
書。再審被告於前述會後制成之會議紀錄，未讓參與委員過目認同，亦未將紀錄副本
副知各委員。因此陳義勝教授制成之會議紀錄與事實不符，偽造會議紀錄，為鐵的事
實。(二)「逾權」「濫權」違法部份：1.本案再審被告八十七年招生簡章與航管系所兩
次博士班招生委會，均未有決議改變錄取在職生乙名。2.八十七年七月二十二日航管
系所博士班招生委員會；出席委員六人（含主席），投票結果贊成與反對各為三票，
為不決之議，並無決議錄取一人之說。3.八十七年七月二十二日航管系所博士班招生
委員會、出席委員六人（含主席），投票結果各為三票，主席（陳義勝教授）未嚴守
議中立之原則，此項決議違反議事規則，係屬逾權、濫權不當。4.八十七年七月七日
及八十七年七月二十三日兩次海大校方招生委員會，前航管系所主任陳義勝教授分別
以航管系所有錄取在職生一人之「共識」假象，讓與會委員誤信以為真，誤導再審被
告招生委員會做成最低錄取標準為七十七分，得逞排除再審原告被錄取機會，再審原
告成績為七○．八四分為全系所第二名。5.前航管系所主任陳義勝教授一人在校方招
生委員會會議臨場決斷，訂定在職生最低錄標準為七十七分，事先並未徵得航管系所
評委會「同意」，同時也未取航管系所評委會之「授權」及「委託」。陳義勝教授代
表系所參與會議時，應以航管系爭所評委會決議為準，豈知冒藉「航管所共識」之名
，且未獲得航管系所評委會之「授權」與「委託」，誤導校方招生委員訂定最低錄取
標準七十七分，得逞排除再審原告錄取機會。三、再審被告簡章與航管系所評委員，
均未有對在職生錄取一人之決議，應依簡章錄取二人。校方招生委員會係在陳義勝教
授「偽證－偽造文書」「逾權」「濫權」之基礎下訂定在職生錄取標準七十七分，得
逞在職生縮減錄錄取為一名，排除再審原告不予錄取處分，應予撤銷。再審原告總成
績全系第二名七○．八四分應予錄取，再審被告「陳義勝」教授於八十七年八月二十
八日海大陳教育部函補述訂定錄取標準「略為提高」之「不足額錄取」三點理由，均
遭教育部及監察院否定，詳見起訴狀第五頁第十二條略以：八十七年八月二十八日海
大陳教育部函說明錄取標準「略為提高」之「不足額錄取」三點理由：「考試科目與
試題偏向實施」、「合理錄取率」及「學生品質」。惟八十七年十月十二日教育部亦
明示海大「此案之公正性及貴校所作回應，均有商榷餘地。」暨八十八年四月二十二
日監察院對本院之調查意見書結論柒五明示：「．．．在職進修研究生最低錄標準單
七十七分．．．導致令人滋生量身定作之嫌．．．，應由教育部轉飭該校注意改善．
．．。」等語，再審被告所述理由均遭否定。四、鈞院八十七年十一月十五日判決書
第十八頁稱「涉及學生入學條件，與大學之教學，研究有直接關係屬大學自治之範圍
。」唯「大學自治」，並非屬「治外法權」。諸如本案事涉「偽造文書」及「逾權」
「濫權」之違法行為，已非屬「大學自治」範圍，否則招生弊案如何懲辦，故再審原
告要求開「言詞辯論庭」，釐清真象。考試評分，屬「學術判斷」，然「錄取標準」
則屬教育行政，應「依法行政」。查本案屬「教育行政」作業錯誤，非屬「學術判斷
」不應模糊之焦點。學術教育機關職員亦屬「廣義之公務人員」，其招生錄取標準，
並應依法行政，並無例外，當不可冠以「學術判斷」或「大學自治範圍」之名，恣意
胡為。五、考試評分，屬「學術判斷」，然「錄取標準」則屬教育行政，應「依法行
政」。查本案屬「教育行政」作業錯誤，非屬「學術判斷」不應模糊之焦點。學術教
育機構行政人員亦屬「廣義之公務人員」陳義勝教授任航運管理系所主任為當然公務
人員，其訂定招生錄取標準時，應依法行政，並無例外。當不可冠以「學術判斷」或
「大學自治範圍」之名，為所欲為。前述陳義勝教授之「違法」「濫權」「職」及
「偽造文書」等不法事實，恭請鈞院依法主持正義。綜上所述，請判決廢棄原判決及
撤銷一再訴願決定、原處分，以維再審原告權益等語。
再審被告答辯意旨略謂：一、再審被告之招生委員會之決定程序完全合法，再審原告
所指述之內容皆非提出再之訴的理由：再審原告以其起訴狀第三段之內容引用再審被
告八十七年度之招生簡章第十條第（二）項之規定、再審被告八十七年十月三十日復
教育部函之附件（二）三說明「「別人無權干涉」系所錄取標準、再審被告之代表人
所言尊重各系所評委員之決議等三項事實作為其基礎，再利用此事證指稱其所參加考
試之錄取決議應由系所投票決議，並非得由「航管系所」主任陳義勝教授一人獨決，
而指陳再審被告之招生委員會在八十七年七月七日與同年月二十三日之兩度會議中皆
由前航管系所主任陳義勝教授分別以航管系所有錄取在職生一人之共識假象，使招生
委員會受誤導，致排除其被錄取之機會，而事實上該年招生委員會均未決議改變錄取
在職生一名云云。嗣再以其起訴狀第五段指稱「被告”陳義勝”教授」以上揭所述之
行為縮減在職生錄取一名，而排除再審原告使其不被錄取已遭教育部及監察院所否定
云云。茲就再審原告之上揭指述提出答辯如下。查再審被告係國立大學，就與本件相
關之招生事宜與其作業流程皆有法令依據，並須依據法定程序為招生作業之程序，且
依相關法令設有招生委員會，由其負責其事務的處理。其詳已載於鈞院判決書內（詳
請閱確定判決第十二頁到第十五頁）。再審被告八十七學年度研究所博士班考試於考
生完成各項考試後，招生委員會隨即決定於八十七年七月七日下午邀集相關委員召開
「博士班招生放榜會議」。此會議並就校內各系所博士班之最低錄取標準與一般生及
在職生之正取名額做出決定。就航運管理學系海運組之名額及此在會議中決定「在職
生正取一名，最低錄取標準七十七分」（再被證一號）。由於再審原告不服招生委員
會正取一名之決定而提出陳情，招生委員會遂於同年月二十三日另召開臨時委員會，
針對再審原告之不服錄取名額問題為討論。此委員會在討論後，「仍維持原議，錄取
乙名」，此有招生委員會於同日所送與再審原告之函文可稽（再被證二號）。由以上
事實與招生委員會處理之過程，可見再審原告八十七學年度之航運管理學系各組錄取
名額（包括海運組）之決定係經開會討論的決定，而非陳義勝教授個人之獨決，招生
委員會亦未受陳義勝教授之誤導，以故意排除再審原告獲錄取之機會。再審被告指稱
招生委員會受誤導，而致其不獲錄取顯係誤會，況且監察院與教育部依再審原告之陳
情所為之調查報告，就再審原告在決錄取名額之決定行為上未指再審被告招生委員會
之行為有何不法。再審原告所指述之上揭事實在鈞院之判決內已經詳加調查，再審原
告持此等業經斟酌且已明確之事實作為本件再審之理由，即於法無據。二、再審被告
之招生委員會之決定係依據法令之行為，再審原告指其決定行為涉及「偽造文書」、
「逾權」、「濫權」皆非真實，且其所述皆不構成再審之理由：再審原告以其訴狀第
二段與第四段一再重述，在八十七年七月二十二日召開的委員會中林光老師與曾國雄
老師等均表示「同意授權由主任（陳義勝）作決定。陳火山、王旭堂教授等亦否認有
「發言均未否認」云云。再審原告即依此指稱該次會議記錄有錯誤不實，明顯屬偽造
文書、且該會議記錄亦未讓委員過目云云。另稱，將名額決定為乙名之行為係「共識
」假象，並未獲系所評委爰之「授權」及「委託」，而指有「逾權」、「濫權」之違
法。再審起訴狀第六段與第八段等亦重述此事實，遂認鈞院判決係受此影響，並提出
本件之再審。然查再審被告之八十七年度博士班招生委員會之正式放榜會議係於八十
七年七月七日召開，會中即作出各系所錄取名額與最低錄取標準之決定，有會議記錄
可稽（同前再被證一號），至於再審原告就前揭所述之八十七年度七月二十二日之會
議，並非正式之放榜會議，而係針對再審原告之陳情所召開，故稱臨時博士班招生委
員會。在此會議記錄中亦見有再審被告之主管與各系所主管之出席參與，由出席人員
在此臨時會議中共同討論而做出「仍維持原議，錄取乙名」之決定，並於做出此決定
，以招生委員會之名銜函覆再審原告（同前再被證二號）。由以上內容，足見再審原
告所述在該臨時會議中有林光老師等曾同意授權主任陳義勝教授、陳火山教授等否認
有「發言均未否認」及此會議記錄有錯誤不實，觸犯偽造文書，以及對錄取名額之決
定未獲系所評委員之「授權」及「委託」，而有「「逾權」、「濫權」等情皆屬誤會
。再查八十七年七月二十二日之臨時招生委員會係因再審原告之陳情而召開，會議之
主題與決定內容皆已明確，且與八十七年七月七日正式放榜會議的決定一致，並通知
再審原告，可見這些內容一致性的會議記錄，通知函並無虛構可言，再審原告指稱其
有所謂「偽造文書」，亦係對法律之誤解，況且依照民事訴訟第四百九十二條第一項
第七款之規定，為判決基礎之證物係偽造而得為再審之理由者須以此偽造行為業經法
院判認有罪且已確定為限。再審原告之起訴狀第二項引用行政訴訟法第二十八條第七
項為其再審之理由，即有誤會。另者，再審被告之招生委員會係依「國立台灣海洋大
學招生委員會組織規程」（以下簡稱「組織規程」）而設立與召開。招生委員會就再
審原告之錄取資格相關之議決係依此「組織規程」第六條之規定「以多數決定方式決
議」。因此，再審被告之招生委員會於八十七年七月七日之決定皆係依法令規章之行
為，既無「逾權」、更無「濫權」，再審原告指稱招生委員會之決定有「逾權」、「
濫權」之行為，純屬虛構，其以之為本件再審之理由亦於法無據。三、再審被告就八
十七學年度博士班學生錄取名額之決定係大學自治之範圍下的行為，再審原告對之無
權提起再審之訴：再審原告在其起訴狀第七項指稱再審被告有「偽造文書」、「逾權
」、「濫權」等違法行為，此等行為已非屬「大學自治」範圍云云。然查再審被告之
招生委員會於八十八年七月七日在放榜會議中所為之決定係依據「組織規程」第六條
第一段所定「監督招生工作之進行，議決各系（所）組最低錄取標準及錄取名單」等
法定程序所為之行為，此決定行為之合法性，已述如前。詳言之，法令就學生之入學
條件，對博士班學生之資格已授權與再審被告之招生委員會作決定之權利，則再審被
告為嚴控錄取學生之品質而決定不按招生簡章所載之名額為不足額錄取，自屬大學自
治之範圍。鈞院判決此已加以闡明，再審原告不加理解而仍維持陳詞認為本件屬「教
育行政」，指再審被告在錄取名額之「作業錯誤」，顯屬誤會。其持之作為本件再審
之理由亦於法無據。四、按行政法之再審之訴係非常的救濟方法，使訴訟當事人對於
就程序上有重大瑕疵與就實體上受判決依據之基本事項已發生動搖的判決有救濟的途
徑。而鈞院判決對再審原告在前審所提出之各項事項皆加以審酌，並在判決書內逐項
闡述期不足採之理由，且在審理程序上亦無瑕疵可言。再審原告仍持陳詞為訴訟，而
所述之理由又無一與再審之理由有關，本件訴訟自非合於法定之要件，為此狀請駁回
原告再審之訴等語。
　　理  由
一、按行政訴訟當事人對本院之判決提起再審之訴，必須具有行政訴訟第二百七十三
    條第一項（即修正前行政訴訟法第二十八條）所列各款情形之一者，始得為之，
    而該條第九款所謂為判決基礎之證物係偽造或變造者，得為再審之理由，依同條
    第三項規定，須以此偽造或變造行為業經法院判決有罪且已確定為限，先予明
    。
二、本件再審被告公開招考八十七學年度博士班、碩士班學生，依其公開發行之招生
    簡章記載航運管理系海運組（下稱航海組）博士班在職進修研究生及一般研究生
    之招生名額各為二名，並於十之(二)錄取標準項下載明：「報考一般生、在職生之
    最低錄取標準由本校招生委員會分別訂定之，各考生之考試總成績須達各系所之
    錄取標準，然後再按考試成績總分高低順序依次錄取。若考生成績未達錄取標準
    ，雖有名額，亦不予錄取。」計報考航海組博士班考生八名，其中屬在職生者四
    名，一般生者四名。再審原告為報考在職生者之一。考試成績評定後，再審被告
    所屬之招生委員會於八十七年七月七日召開研究所博士班放榜會議，議決航海組
    一般生正取一名，最低錄取標準六十七分。在職生正取一名。最低錄取標準七十
    七分。再審原告得分為七○．八四，未達在職生錄取最低標準，再審被告乃通知
    不予錄取。再審原告不服，循序提起行政訴訟，原判決係以(一)入學考試之錄取標
    準為高為低，通常與試題之難易，考生程度之好壞，競爭人數之多寡有關，諸此
    相關因素，惟於考試成績評定後始能確定，以時下各種入學考試而言，多採考生
    姓名彌封計分方式，於成績評定後決定錄取標準前，並不確知各考生得分高低，
    無因人之身分而決定錄取標準之可言。是以招生簡章除明定不予錄取之消極條件
    外，就高低錄取標準明示由負責招生事務之委員會訂定之，合乎事理。其在大學
    之入學考試情形，猶屬大學自治之範圍，招生簡章明載錄取最低標準由學校招生
    委員會訂定，自無不合。(二)、再審被告公開招考八十七學年度研究所博士、碩士
    班學生，於簡章明載報考一般生、在職生之最低錄取標準由該校招生委員會分別
    訂定之，各考生之考試成績須達各系所之錄取標準，然後再按考試成績總分高低
    順序依次錄取。嗣該校招生委員會於八十七年七月七日決議航海組一般生最低錄
    取標準六十七分，在職生最低錄取標準七十七分，難謂無據，與教育部訂頒大學
    招收碩、博士班研究生共同注意事項第四點第二項前段規定在職生之考試科目及
    錄取標準得與一般生不同亦無違背。再審原告指為錄取標準未見諸簡章，於考試
    成績揭曉後決定，有事後操縱，因人而異錄取標準，違反公平及依法行政原則情
    事云云，並非可採。(三)、按大學學生成績之計算，通常情形大學生以六十分為及
    格，研究生以七十分為及格，乃在學學生成績考查之規定，與入學考試存有競爭
    入學為學生資格之情形，顯不相同，殊無以六十分或七十分為當然之入學錄取標
    準可言。再審原告指其考試成績七十點八四分，已達一般及格標準，應予錄取云
    云，並不可採。再審被告於招生簡章已明載其錄取標準之確定程序，不能指為未
    定錄取標準，無可資為錄取之依據。再審被告依簡章所示程序決定錄取最低標準
    ，適用於各同類組考生，無差別待遇，難認有顯然不當之情事。雖據再審原告指
    為該決定受前航管系主任陳義勝誤導，且會議中備有考生清冊，內含考生報名編
    號、成績，並對在職生加註記號，有心人可預先得知考生報名編號，從清冊中辨
    認，以達封殺目的云云。惟查航海組考試既分在職生、一般生二類，分訂錄取標
    準，分別錄取，則於該組考生清冊中加註在職生（未加註者為一般生），以示區
    別，並無不合。依原處分卷附該組考生清冊（成績登記表），於備註欄註記在職
    生者四人，餘四人為一般生（計八名考生），形式上尚難區辨得分者各為何人，
    再審被告之招生委員會據以決議最低錄取標準，難指有何不法。縱其中陳義勝一
    人陳述錄取一人，以七十七分為最低錄取標準，亦屬其一己之見，餘仍有十三人
    簽列出席參與決議，難認其決議違法。再審原告所指該決議受陳義勝誤導，係指
    陳義勝以航管系所有錄取在職生一人之共識為假象云云，惟依該系所於八十七年
    七月二十二日召開會議之記錄（訴願決定卷內），內載出席人林光老師稱：本次
    錄取作業中已授權主任（即陳義勝）於放榜會議（即七月七日決定錄取標準會議
    ）時作決定；曾國雄老師亦稱：確有同意授權由主任決定之說，其餘出席人陳火
    山、王旭堂、梁金樹各老師發言均未否認，則陳義勝於被告之招生委員會開會決
    定錄取標準時稱航管系所已有錄取在職生一人之共識，尚難指為誤導。況其餘十
    三名委員仍可依考生成績，自由決定錄取標準，難指為該次決定錄取標準有違程
    序正義。至於再審原告所云考生清冊有考生先被勾取，再被刪除之情形，參諸前
    述訴願決定卷內亦有如原處分卷內之清冊影本，尚未之見，且勾取又刪除究何所
    指，再審原告亦不能明言，泛指有心人可預先得知考生報名編號，從清冊中辨認
    ，達封殺目的云云，並不可採。請求向再審被告註冊組調取成績清冊資料卷，尚
    非必要。(四)、再審被告於招生簡章載明航海組招生名額及分配為在職生二名、一
    般生二名，固為預計之錄取人數，第錄取與否，依錄取標準定之，未達錄取標準
    ，不予錄取，乃當然之理。簡章中已明定錄取標準由再審被告之招生委員會訂定
    ，考生成績須達錄取標準，然後按成績高低依次錄取，未達錄取標準，雖有名額
    ，亦不錄取，足見所訂招生名額，乃最多錄取名額，不可認應依成績高低依次足
    額錄取二名，置錄取標準於不顧。再審原告指為其成績列航海組考生第二名，在
    招生名額內，應受錄取云云，無錄取標準之存在，自非可採。又招生簡章已明
    示分列在職生、一般生二種不同類別而招考，其不同乃在於入學後之為在職生或
    一般生有所不同，前者雖具博士班學生身分，但可一方面任職，享有部分時間方
    式修讀之權利（參見簡章內容一），與後者顯不相同，且簡章亦明示二者錄取標
    準分別訂定，同組一般生、在職生名額不得流用（簡章內容十之(二)之1.4.），足
    見在職生與一般生係按分別訂定之錄取標準，各自錄取。雖航海組在職生、一般
    生之考試科目、閱卷、評分標準均相同，但錄取標準既有不同，自無教育部訂頒
    大學招收碩士、博士班研究生共同注意事項第四條第二項後段規定，其招生名額
    得與一般生名額合併訂定之適用，況教育部該注意事項規定得合併而非應合併，
    再審被告於簡章已明示分別訂定名額，尤無該條項適用之可言，再審原告謂航海
    組在職生、一般生無實質上區別，應合併二組考生成績高低評比順序擇優錄取，
    其較一般生錄取者陳銘璋之成績還高，應獲錄取云云，也非可採。至於陳銘璋已
    在社會工作多年，錄取一般生後即應依一般生規定行事，乃當然之理，再審原告
    徒以其入學前之社會工作經歷，謂其與在職生無異云云，並不可採。縱該生入學
    後仍續任社會職務，與在職生無異，要屬有無違反規定之事，殊無從因此認其報
    考一般生，應使與再審原告報考之在職生適用同一之錄取標準。(五)、錄取與否依
    錄取標準而定，未達錄取標準，雖有名額，亦不錄取，已如前述，自無由再審被
    告之航管系所決定變更錄取名額之可言。再審原告之成績未達錄取標準，再審被
    告通知不予錄取，洵無違誤。又再審被告之招生委員會於八十七年七月二十三日
    召開臨時會，係討論再審原告陳情之事，其決議維持原議，航海組博士班在職生
    錄取一人，即並不增加錄取再審原告，其通知再審原告，說明原議仍應維持之理
    由，非對再審原告有另為不予錄取之處分。至於前一日（二十二日），再審被告
    之航管系所由陳義勝主持會議，另五人出席，亦係討論再審原告陳情之事，由出
    席人表示意見，以備第二日再審被告之招生委員會討論。雖陳義勝參與投票作成
    結論：「本次會議有六位教授出席，經投票結果如下：三票贊成第一案（維持原
    議），三票贊成第二案（博士班航海組在職生及一般生皆錄取兩名），將此結論
    報告交由本校博士班招生放榜臨時會議中作決議。」其結論無非航管系意見表達
    ，作為再審被告之招生委員會於翌日決議之參考，陳義勝以航管系教授成員一份
    子，表示其意見，並無不合，再審被告之招生委員會臨時會議決議仍維持原議，
    猶有陳義勝以外十二人簽到出席參與決議，不因前一日航管系有三票對三票之不
    同意見而受拘束，難認其過程有何不法。尤難認其未變更原議，並說明原通知再
    審原告不予錄取之理由等情，有何違法。又教育部就原告之陳情函示再審被告「
    此案之公正性及貴校所作回應均有商榷餘地」，要求另為處理，係就再審原告陳
    情事而發，並未說明原處分有何不法；監察院調查再審原告陳情案結論云：「．
    ．．在職進修研究生最低錄取標準七十七分，一般研究生最低錄取標準六十七分
    ，致在職進修研究生得分七○．八四者未能錄取，而一般研究生得分六十七分者
    反得錄取．．．其因而導致令人滋生量身定作之嫌，自所難免，應由教育部轉飭
    該校注意改善，免滋誤會。」亦未指明原處分有何違法之情，事實上原處分尚無
    不合，已如前述，訴願、再訴願決定，遞予維持，亦無不合。至於訴願決定理由
    最末引據司法院釋字第三八二號解釋（理由書），云評分為專業之學術判斷，理
    當尊重。固非再審原告爭論之所在，僅是訴願決定附帶說明而已，難認有何違誤
    。其決定前認有必要通知再審被告列席說明而未通知再審原告列席，在於調查事
    實，難指為不公。(六)、再審被告之招生委員會於八十七年七月七日開會決議錄取
    標準、錄取名單，七月二十三日臨時會決議維持原議，再審被告之航管系所於八
    十七年七月二十二日開會討論再審原告陳情案，其紀錄均在卷可按，並無不法之
    情，已如前述，再訴願決定已說明其情，因而未予訊問再審原告所舉證人即參與
    各該會議人員及調取錄音帶證物，亦難認有違誤。茲再審原告仍請求訊問各該證
    人或調取開會錄音帶證物，其所欲證明之事實已如前所論述，事證既明，核無必
    要。本案起訴事實及所附證物井然，法律關係尚非複雜，無行言詞辯論必要。(七)
    、再審原告於任職之際猶勤學有得，參與再審被告航海組博士班在職生招生，以
    相同應試科目，成績高於同組一般生，其成績評定亦屬一種評價，無受迫害可言
    ，惜因報考類組不同，不能優於一般生受錄取，已如前述，此與所舉警察大學以
    考生家長之前科限制合於錄取標準考生之錄取者尚非相同，無從以警察大學已改
    錄取該考生，於本案比照而錄取再審原告等理由駁回其訴，對再審原告起訴意旨
    所主張各點何以不採已詳加論述，認事用法均妥適。再審原告再審意旨指陳義勝
    教授制成之八十七年七月二十二日會議紀錄與事實不符，偽造會議紀錄，有偽造
    文書情事，因此依舊行政訴訟法第二十八條第七款（即現行行政訴訟法第二百七
    十三條第一項第九款）判決基礎之證物係偽造或變造之事由提起本件再審之訴。
    惟查本件再審原告並未能提出陳義勝教授，因偽造會議紀錄，而經法院判決偽造
    文書罪之有罪且已確定之證據，以實其說，再審原告泛稱為判決基礎之證物係偽
    造或變造者之詞，尚不足採。應認再審之訴無理由，予以駁回。
據上論結，本件再審之訴為無理由，爰依行政訴訟法第二百七十八條第二項，第九十
八條第三項前段，判決如主文。
中　　華　　民　　國　　九十一　　　年　　　八　　　　月　　　八　　　　日
                    最 高 行 政 法 院  第 二 庭
                                審 判 長 法  官　　　陳　石　獅
                                         法  官      劉  鑫　楨
                                         法  官　　　彭　鳳　至
                                         法  官　　　高　啟　燦
                                         法  官　　　黃　合　文
右  正  本  證  明  與  原  本  無  異
　　　　　　　　　　　　　　　　　　　　 法院書記官　蘇　金　全
中　　華　　民　　國　　九十一　　　年　　　八　　　　月　　　十三　　　日
